臺灣嘉義地方法院民事判決
110年度朴簡字第12號
原      告  李政鋒  
            佘春霏  
共      同
訴訟代理人  何永福律師
複  代理人  吳奕麟律師
            廖耿璋  
被      告  吳玥姿  
訴訟代理人  卓駿逸  
上列當事人間確認本票債權不存在事件，經本院於民國111年1月
26日言詞辯論終結，判決如下：
　　主  文
原告之訴駁回。
訴訟費用由原告負擔。 
    事實及理由
壹、程序事項
    按確認法律關係之訴，非原告有即受確認判決之法律上利益
    者，不得提起之，民事訴訟法第247條第1項前段定有明文。
    所謂即受確認判決之法律上利益，係指法律關係之存否不明
    確，原告主觀上認其在法律上之地位有不安之狀態存在，且
    此種不安之狀態，能以確認判決將之除去者而言，若縱經法
    院判決確認，亦不能除去其不安之狀態者，即難認有受確認
    判決之法律上利益（最高法院52年台上字第1240號判例意旨
    參照）。查本件原告李政鋒、佘春霏（下稱原告2人）主張
    被告持原告2人所共同簽發之如附表所示之本票（下稱系爭
    本票），向本院聲請裁定准許強制執行，並經本院以109年
    度司票字第1351號裁定准許在案乙節，業經本院依職權調閱
    上開事件全卷核閱屬實，而原告2人既就被告持有之系爭本
    票對原告是否債權存在有所爭執，則原告2人應否負擔系爭
    票據債務之法律地位即有不安之狀態，而該狀態能以確認判
    決將之除去，則依前開說明，應認原告2人提起本件確認之
    訴有法律上利益，自應准許。
貳、實體事項
一、原告2人主張：
　㈠原告2人擬向被告借款新臺幣（下同）192萬元，而共同簽發
    系爭本票予被告，惟被告收取系爭本票後卻未依約交付借款
    192萬元與原告2人，故被告對原告2人之本票債權根本不存
    在等語。並聲明：確認被告持有原告共同簽發系爭本票之本
    票債權不存在。
　㈡對被告抗辯之陳述：原告2人僅從訴外人吳俊雄收取80萬元，
    並未收取系爭本票面額192萬元，而訴外人吳俊雄交付80萬
    元予原告2人時並要求原告李政鋒簽發另外2張面額各260萬
    元之本票，訴外人吳俊雄並已聲請對該兩張本票裁定准予強
    制執行在案，是被告收取系爭本票後顯未依約交付原告2人
    借款，其本票債權不存在。
二、被告則以：系爭本票為原告2人簽發予被告為不爭之事實，
    被告無庸舉證，原告2人主張其他票據作成原因自應由原告2
    人負舉證之責，亦無庸再行審酌原因事實。退步言，若需審
    酌本件原因事實（假設語氣），則原告2人主張亦為不實，
    被告係將192萬元借予訴外人吳俊雄，吳俊雄混同自己財產
    後再將192萬元借予原告2人，因原告2人說無法還錢給訴外
    人吳俊雄，原告2人才共同簽發系爭本票後空白背書予被告
    （即原告開完票是直接交給吳俊雄，吳俊雄再交給被告），
    表示原告2人願意直接還這筆款項給被告，原告2人自應按票
    據文義對被告負連帶責任，原告2人提起本訴顯無理由等語
    ，並聲明：原告之訴駁回。　　
三、本院之判斷：
  ㈠按本票為無因證券，票據債務人固不得以自己與發票人或執
    票人前手間所存在之抗辯事由，對抗執票人，然發票人非不
    得以自己與執票人間所存之抗辯事由對抗執票人，此觀票據
    法第13條前段反面解釋自明。如票據債務人依票據法第13條
    規定主張其與執票人間有抗辯事由存在時，原則上應由票據
    債務人負舉證責任，以貫徹票據無因性之本質，與維護票據
    之流通性。查系爭本票係由原告李政鋒並經原告佘春霏授權
    以其名義而共同開立乙情，為原告所是認（本院卷第118頁
    ），則系爭票據之真正，自堪認定。而據證人吳俊雄證述：
    還款協議書跟票（指系爭本票）一起簽的，這個協議書跟票
    的錢是同一筆等語（本院卷第103至104頁），可見系爭本票
    及協議書應為同時交付被告，原告2人與被告間就系爭本票
    即為直接前後手關係，被告抗辯：原告開完票是直接交給吳
    俊雄，吳俊雄再交給被告（即「空白背書轉讓」）云云，並
    非可採。是依上開規定及說明，原告2人自得以其與被告間
    所存抗辯事由為主張，然應由原告就該抗辯事由負舉證責任
    。
  ㈡原告主張其2人擬向被告借款192萬元，而共同簽發系爭本票
    予被告，惟被告收取系爭本票後卻未依約交付借款192萬元
    與原告2人，故被告對原告2人之本票債權根本不存在等語，
    然據被告否認。經查，依據證人吳俊雄到庭證稱：被告有交
    付192萬元給伊，伊再借給李政鋒，因為李政鋒沒有還，用
    還款協議書保證他會還錢，這個協議書跟票的錢是同一筆，
    因為伊給李政鋒的錢也是跟被告借的，所以李政鋒才會寫還
    款協議書給被告等語（本院卷第103至105頁），再參酌被告
    提出的還款協議書內容，兩造當日約定的確實是「還款」內
    容而非記載「借款」內容之借據或借款契約，足認證人吳俊
    雄前開證述應屬可信。故由證人吳俊雄上開證述系爭本票及
    還款協議書簽立過程可知，因原告李政鋒向吳俊雄借款192
    萬元，而吳俊雄前開貸與原告李政鋒之款項又是向被告借貸
    而來，因此原告2人承諾償還上開款項與被告，由原告李政
    鋒直接簽發並經原告佘春霏授權共同系爭本票交付被告，並
    簽立還款協議書。是兩造間固無直接借款之實，然由原告2
    人就證人吳俊雄積欠被告之債務簽立還款協議書及本票共負
    清償責任之行為以觀，原告2人顯已同意承擔並願償還吳俊
    雄對被告之債務。反觀原告並未舉證證明其2人與被告間之
    票據授受原因關係不存在，僅空言主張被告未交付借款，票
    據原因關係不存在云云，即與事實不符，尚無足採。
四、綜上所述，原告以上開主張為據，請求確認被告持有原告共
    同簽發系爭本票之本票債權不存在，為無理由，應予駁回。
五、本件事證已臻明確，兩造其餘主張及攻擊防禦方法，經審酌
    後與判決結果不生影響，爰不逐一論述，併此敘明。
六、訴訟費用負擔之依據：民事訴訟法第78條。 　　
中　　華　　民　　國　　111 　年　　2 　　月　　16　　日
                  臺灣嘉義地方法院朴子簡易庭
                                  法　官　周欣怡
以上正本係照原本作成。
如對本判決上訴，須於判決送達後20日內向本庭（嘉義市文化路
308之1號）提出上訴狀（均須按他造當事人之人數附繕本）。如
委任律師提起上訴者，應一併繳納上訴審裁判費。
中　　華　　民　　國　　111 　年　　2 　　月　　16　　日
                        　　　　　書記官　葉芳如
附表：
發票人 發票日 票面金額（新臺幣） 到期日 票據號碼 李政鋒、佘春霏 109年10月16日            192萬元 未記載   297252